【裁判字號】    96,上訴,2357
【裁判日期】    970125
【裁判案由】    違反槍砲彈藥刀械管制條例
【裁判全文】
臺灣高等法院高雄分院刑事判決        96年度上訴字第2357號
上  訴  人
即  被  告  甲○○
選任辯護人  李淑妃律師
上列上訴人因違反槍砲彈藥刀械管制條例案件，不服臺灣高雄地
方法院96年度訴字第3271號中華民國96年11月7 日第一審判決（
起訴案號：臺灣高雄地方法院檢察署96年度偵字第17724 號），
提起上訴，本院判決如下：
     主  文
原判決撤銷。
甲○○未經許可，持有空氣槍，處有期徒刑壹年拾月，併科罰金
新臺幣肆萬元，罰金如易服勞役，以新臺幣貳仟元折算壹日，緩
刑伍年，並向國庫支付新臺幣貳拾萬元。扣案之空氣槍壹枝（槍
枝管制編號：高鑑0000000000號，含瓦斯鋼瓶壹瓶）
沒收。
     事  實
一、甲○○明知未經許可，不得持有空氣槍，竟未經許可，於民
    國96年6 月10日某時，在高雄市三民區○○○路某跳蚤市場
    內，以新臺幣2,200 元之代價，向真實姓名及年籍均不詳之
    成年人購得以中型高壓氣體鋼瓶為發射動力，仿步槍外型製
    造，可裝填8MM彈丸（鋼珠），具殺傷力之空氣長槍1枝後，
    即非法持有之。嗣於96年6月17日晚上8時許，甲○○在高雄
    市小港區○○○路80之6 號住處後方空地整理該槍枝時，不
    慎走火，鋼珠彈丸貫穿其右腳而受傷就醫。甲○○於有偵查
    權限之公務員尚未發覺其犯罪前，主動向處理之員警表明其
    持有空氣槍，自首而接受裁判。嗣警方於甲○○前開住處後
    方貨櫃屋房之草叢中，扣得該空氣槍1 枝（ 含瓦斯鋼瓶1瓶
    ）。
二、案經高雄市政府警察局小港分局移送臺灣高雄地方法院檢察
    署檢察官偵查起訴。
    理  由
壹、證據能力方面
    按傳聞法則之重要理論依據，在於傳聞證據未經當事人之反
    對詰問予以核實，乃予排斥，惟若當事人已放棄對原供述人
    之反對詰問權，於法院審判時表明同意該等傳聞證據可作為
    證據，基於證據資料愈豐富，愈有助於真實發現之理念，並
    貫徹刑事訴訟法修法加重當事人進行主義之精神，確認當事
    人對於證據能力有處分權之制度，傳聞證據經當事人同意作
    為證據，法院認為適當者，亦得為證據。另當事人於調查證
    據時，對於傳聞證據表示「沒有意見」、「對於證據調查無
    意見」，而未於言詞辯論終結前聲明異議，應視為已有將該
    等傳聞證據採為證據之同意，此刑事訴訟法第159條之5定有
    明文。檢察官、被告及辯護人於本院準備程序時已表示對於
    全案卷證證據之證據能力均無意見，且同意作為本案之證據
    （見本院卷第22頁），依刑事訴訟法第159 條之5 之規定，
    檢察官、被告及辯護人已同意本案所有證據均有證據能力，
    本院斟酌該等證據並非非法取得，亦無證明力明顯過低之情
    形，是該等證據，均得採為證據。
貳、實體方面
一、訊據上訴人即被告甲○○（下稱上訴人）對上揭事實承坦不
    諱，核與證人即被告之妻鄭林春芳、證人即高雄市政府警察
    局小港分局警員陳和興、黃漢忠、吳文欽證述情節相符（見
    警卷第4至5頁、原審卷第53至65頁），復有空氣槍1 枝（槍
    枝管制編號：高鑑0000000000號，含瓦斯鋼瓶1瓶 ）扣案可
    資佐證。上開空氣槍經送鑑驗結果，認係仿步槍外型製造之
    空氣長槍，以銜接中型高壓氣體鋼瓶為發射動力，可發射直
    徑約8mm彈丸，經試射測得鋼珠（ 直徑約8mm、重20.9公克）
    之發射速度分別為208、210、208公尺/秒，計算其動能分別
    為45.21、46.08、45.21焦耳，單位面積動能分別為89.94、
    91.68、89.94焦耳/秒平方公分；關於殺傷力之定義：依據
    司法院秘書長81.6.11秘台廳（二） 字第06 985號函釋示：
    殺傷力的標準為在最具威力的適當距離，以彈丸可穿入人體
    皮肉層之動能為基準；關於殺傷力之相關數據：(1)美國軍醫
    總署定義：彈丸撞擊動能達58呎磅（約為78 .6 焦耳），則
    足以使人喪失戰鬥能力。(2)內政部警政署刑事警察局對活豬
    作射擊測試結果，彈丸單位面積動能達24 焦耳/平方公分，
    則足以穿入豬隻皮肉層。(3)依日本科學警察研究所之研究結
    果，彈丸單位面積動能達20 焦耳/平方公分則足以穿入人體
    皮肉層等情，此有高雄縣政府警察局96年7月3日高縣警鑑字
    第0960080559號槍彈鑑定書附卷可稽（見偵查卷第21、22頁
    ）。
二、本院認：(1)扣案空氣槍之單位面積動能已超過78.6焦耳、24
    焦耳及20焦耳，足以穿入人體及豬隻皮肉層，並足使人喪失
    戰鬥能力。(2)被告於警詢及偵查中供稱：96年6 月17日晚上
    8時許，其在沿海三路80之6號住處後面空地整理該空氣槍時
    ，因槍枝走火，不慎打到其右腳，當場右腳被鐵珠貫穿血流
    不止，其因該腳傷痛的受不了，就將該槍丟棄，自行開車到
    高雄縣林園鄉建佑醫院就醫等語（ 見警卷第2頁、偵查卷第
    11頁），核與證人即被告之妻鄭林春芳於警詢時證稱：看見
    被告腳受傷流血等語相符（見警卷第4頁 ），復有建佑醫院
    96年6 月17日診斷證明書、病歷資料及被告受傷之照片附卷
    可憑（見警卷第18、23頁，原審卷第38至43頁），是被告確
    遭該空氣槍所擊發之鋼珠貫穿右腳受傷甚明。準此，該空氣
    槍所發射之鋼珠彈丸既可輕易貫穿被告右腳，足認其射擊力
    道甚強，在最具威力之適當距離，其發射之彈丸顯可穿入人
    體皮肉層，是扣案之空氣槍確具有殺傷力甚為明灼。綜上所
    述，被告任意性之自白經核既與事實相符，自得採為論科之
    依據，事證明確，被告犯行洵堪認定。
三、關於被告是否自首之判斷：
    按刑法第62條所謂發覺，固非以有偵查犯罪權之機關或人員
    確知其人犯罪無誤為必要，而於對其發生嫌疑時，即得謂為
    已發覺；但此項對犯人之嫌疑，仍須有確切之根據得為合理
    之可疑者，始足當之，若單純主觀上之懷疑，要不得謂已發
    生嫌疑（ 最高法院72年台上字第641號判例意旨參照）；又
    刑法第62條之所謂發覺，係指有偵查犯罪職權之公務員已知
    悉犯罪事實與犯罪之人而言，而所謂知悉，固不以確知其為
    犯罪之人為必要，但必其犯罪事實，確實存在，且為該管公
    務員所確知，始屬相當，如犯罪事實並不存在而懷疑其已發
    生，或雖已發生，而為該管公務員所不知，僅係推測其已發
    生而與事實巧合，均與已發覺之情形有別（最高法院75年台
    上字第1634號判例意旨參照）。經查：
  (一)證人即高雄市政府警察局小港分局警員黃漢忠於原審證稱：
    我到建佑醫院時，林園分局警員就將嫌疑人即被告交給我們
    ，我們確認身分後，問建佑醫院被告是否是受有槍傷，院方
    人員說是槍傷，但沒有說槍傷是如何造成的，在未看到證物
    之前，我們只能說疑似槍傷，所以我就打電話回派出所，回
    報我們在醫院處理的情形，並說疑似是槍傷等語（見原審卷
    第57頁），足認被告受傷後至建佑醫院就醫時，警方對於被
    告是否受有槍傷尚有疑慮，更遑論進一步懷疑是被告自己持
    槍誤傷？
  (二)證人即高雄市政府警察局小港分局偵查隊偵查佐吳文欽固於
    原審證稱：被告受槍傷至建佑醫院就醫，醫院通報林園分局
    ，因案發地點非林園分局轄區，故轉通報小港分局，我到現
    場時，已有林園分局偵查隊及鑑識小組在場，林園分局偵查
    隊在被告住處後方置放貨櫃的出入口處發現一灘血跡，研判
    應為第一現場，根據林園分局告知，被告指稱說在散步時遭
    不名人士槍擊，但林園分局鑑識小組人員依據呈垂直線的彈
    道來研判很可能是被告自己槍擊，而非遭他人槍擊，我們有
    兩組人，一組人去探視傷者，另一組人在被告住處現場找尋
    槍枝，結果在貨櫃後面草叢後面找到扣案的空氣長槍等語（
    見原審卷第63頁）。惟依一般常情推斷，呈垂直線彈道貫穿
    被告右腳而受傷的情況有4 種可能：第一是被告自己持槍不
    小心射傷；第二是他人持槍，被告拿來看，不小心誤擊受傷
    ；第三是他人在被告面前看槍，不小心由上而下誤擊被告受
    傷；第四是他人要射擊被告時，被告與其爭奪而不小心擊發
    射傷。至於警方找到槍也有2 種可能：第一是被告持槍棄置
    該處，第二是他人持槍棄置該處。是依最高法院前揭判例意
    旨，警方依據呈垂直線的彈道及嗣後在案發現場後方草叢找
    到槍枝，研判可能是被告自己槍擊受傷云云，僅係單純主觀
    上之懷疑及推測而與事實巧合，並非有確切之根據得為合理
    之可疑，自不能認係刑法第62條所謂之發覺甚為明灼。
  (三)另據高雄市政府警察局小港分局受理民眾報案紀錄表載稱：
    經前往了解為男子甲○○自己拿一枝改造空氣長槍射傷右足
    部貫穿等情（見原審卷第32頁），參以證人吳文欽證稱：之
    後我們就打電話給在建佑醫院的同事，告知槍找到了，在醫
    院的同事也說被告已承認是自己打傷的等語（見原審卷第64
    頁），足認被告犯罪後於有偵查權限之公務員尚未發覺前，
    業已主動向處理之員警表明其持有空氣長槍而接受裁判，應
    認為其所為符合刑法第62條前段之自首要件。
四、核被告所為，係犯槍砲彈藥刀械管制條例第8條第4項未經許
    可持有空氣槍罪。被告犯罪後於有偵查權限之公務員尚未發
    覺前，主動向員警表明其持有空氣長槍而接受裁判，其所為
    核與刑法第62條前段之自首規定相符，爰依法減輕其刑。原
    審予以論罪科刑，固非無見，惟查，被告犯罪後於有偵查權
    限之公務員尚未發覺前，主動向員警表明其持有空氣長槍而
    接受裁判，業如前述，其所為核與刑法第62條前段之自首規
    定相符，原判決認被告不符合自首規定，尚有未洽。被告上
    訴意旨辯稱其所為符合自首規定，而指摘原判決不當，為有
    理由，應由本院將原判決撤銷改判。
五、審酌被告未經許可，擅自持有具殺傷力之空氣槍，對於他人
    生命、身體以及社會治安造成潛在之危險與不安，實有可議
    ，惟念及被告犯後坦承犯行、深表悔意、態度良好，其僅持
    有空氣槍約7 天即因槍枝走火誤擊自己右腳受傷而被查獲，
    且其並未持該空氣槍犯案，及其國小畢業之智識程度，並其
    犯罪之動機、目的、手段等一切情狀，爰量處如主文所示之
    刑，並衡量社會經濟發展現況及被告上開犯罪情狀，而諭知
    如主文第2 項所示罰金易服勞役之折算標準，以資懲儆。被
    告曾任高雄縣十字弓協會總幹事、高雄縣體育會十字弓委員
    會總幹事、高雄市體育會十字弓委員會總幹事，並為中華民
    國十字弓協會國家級運動裁判，曾於95年帶領選手參加世界
    杯錦標賽，得到團體冠軍、個人冠軍、個人季軍等殊榮，此
    有高雄縣十字弓協會聘書、高雄縣體育會十字弓委員會聘書
    、高雄市體育會十字弓委員會聘書、國家級運動裁判證十子
    弓比賽秩序冊等資料在卷可稽，足認其對於我國十字弓運動
    之宏揚及發展貢獻卓著。被告前雖因傷害案件，經本院以81
    年度上訴字第1212號判處有期徒刑2 月確定，於81年10月23
    日易科罰金執行完畢；復因違反槍砲彈藥刀械管制條例案件
    （未經許可持有鋼鞭4把），經本院以86年度上易字第115號
    判處有期徒刑3月確定，於86年3月20日易科罰金執行完畢；
    惟被告於5 年以內未曾再因故意犯罪受有期徒刑以上刑之宣
    告，此有台灣高等法院被告前案紀錄表1 份附卷可憑，其經
    此偵審程序，應知所警惕，諒無再犯之虞，且公訴人當庭求
    為支付一定金額而為緩刑，本院因認對其所處之刑以暫不執
    行為當，爰依刑法第74條第1 項第2 款之規定，併予宣告緩
    刑5 年，並依刑法第74條第2 項第4 款規定，命被告向國庫
    支付20萬元。末查扣案具有殺傷力之空氣槍1 枝（槍枝管制
    編號：高鑑0000000000號，含配件瓦斯鋼瓶1 瓶），送驗結
    果業如前述，係屬違禁物，不問屬於犯人與否，爰依刑法第
    38條第1 項第1 款規定予以宣告沒收；至扣案之鋼珠2 顆，
    為一般使用之鋼珠，既非違禁物，亦非該槍枝之零件、附屬
    物，且非被告所有供犯罪所用之物，爰不予以宣告沒收，附
    此敘明。
據上論結，應依刑事訴訟法第369條第1項前段、第364條、第299
條第1項前段，槍砲彈藥刀械管制條例第8條第4項，刑法第11條
前段、第62條前段、第42條第3項前段、第74條第1項第2款、第2
項第4款、第38條第1項第1款，判決如主文。
本案經檢察官林應華到庭執行職務。
中    華    民    國    97    年    1     月    25  日
                  刑事第七庭    審判長法  官 莊飛宗
                                      法  官 黃憲文
                                      法  官 孫啟強
以上正本證明與原本無異。
如不服本判決應於收受本判決後10日內向本院提出上訴書狀，其
未敘述上訴理由者，並得於提起上訴後10日內向本院補提理由書
狀（均須按他造當事人之人數附繕本）「切勿逕送上級法院」。
中    華    民    國    97    年    1     月    25  日
                                      書記官 黃富美
附錄本判決論罪科刑法條：
槍砲彈藥刀械管制條例第8條
未經許可，製造、販賣或運輸鋼筆槍、瓦斯槍、麻醉槍、獵槍、
空氣槍或第4條第1項第1款所定其他可發射金屬或子彈具有殺傷
力之各式槍砲者，處無期徒刑或5年以上有期徒刑，併科新臺幣1
千萬元以下罰金。
未經許可，轉讓、出租或出借前項所列槍枝者，處5年以上有期
徒刑，併科新臺幣1千萬元以下罰金。
意圖供自己或他人犯罪之用，而犯前二項之罪者，處無期徒刑或
7 年以上有期徒刑，併科新臺幣 1 千萬元以下罰金。
未經許可，持有、寄藏或意圖販賣而陳列第1項所列槍枝者，處3
年以上10年以下有期徒刑，併科新臺幣700萬元以下罰金。
第 1 項至第 3 項之未遂犯罰之。


司法院資訊處製作；財團法人民間司法改革基金會備份。
